【裁判字號】    95,上訴,1572
【裁判日期】    951005
【裁判案由】    違反毒品危害防制條例
【裁判全文】
臺灣高等法院高雄分院刑事判決        95年度上訴字第1572號
上  訴  人  臺灣高雄地方法院檢察署檢察官
被      告  甲○○
上列上訴人因被告違反毒品危害防制條例案件，不服臺灣高雄地
方法院95年度訴字第1500號中華民國95年6月30日第一審判決（
起訴案號：臺灣高雄地方法院檢察署95年度毒偵字第2973號、移
送原審併辦案號：同署95年度毒偵字第2791號），提起上訴（移
送本院併辦案號：同署95年度毒偵字第5613號），本院判決如下
：
    主  文
原判決關於施用第二級毒品部分及其定應執行刑撤銷。
甲○○連續施用第二級毒品，累犯，處有期徒刑捌月。
扣案之第二級毒品甲基安非他命貳包（含包裝袋，驗前淨重分別
為零點零貳公克、零點壹公克，驗後淨重分別為零點零壹公克、
零點零捌公克）及殘留第二級毒品甲基安非他命之磅秤壹台，均
沒收銷燬。
    事  實
一、甲○○前於民國94年間，因施用毒品案件，經臺灣高雄地方
    法院以94年度毒聲字第112 號裁定送觀察、勒戒後，因認有
    繼續施用毒品之傾向，經臺灣高雄地方法院以94年度毒聲字
    第566 號裁定送強制戒治，嗣於94年10月14日因認無繼續執
    行戒治之必要而釋放，並經臺灣高雄地方法院檢察署檢察官
    於94年10月18日以94年度戒毒偵字第557 號案件為不起訴處
    分確定。又前於89年間，因公共危險案件，經臺灣高雄地方
    法院以89年度簡字第1340號判決判處有期徒刑3 月確定，甫
    於90年4 月10日易科罰金執行完畢。詎其仍不知戒絕毒癮，
    明知甲基安非他命經公告列為毒品危害防制條例第2 條第2
    項第2 款之第二級毒品，不得非法持有、施用，復基於施用
    第二級毒品甲基安非他命之概括犯意，於強制戒治執行完畢
    釋放後5 年內，自94年12月15日下午3 時許起迄95年3 月3
    日上午8 時許，同在其上開住處，以將甲基安非他命置入玻
    璃球吸食器燒烤吸取煙霧之方式，連續施用第二級毒品甲基
    安非他命多次，每隔2 至3 天即施用1 次。嗣先於94年12月
    14日晚上8 時40分許，在高雄市前鎮區○○○路949 號5 樓
    之1 前，因形跡可疑而為警盤檢查獲；再於95年3 月3 日下
    午4 時10分許，為警持臺灣高雄地方法院核發之搜索票，在
    其上開住處執行搜索查獲，並當場扣得第二級毒品甲基安非
    他命2 包（含包裝袋，驗前淨重分別為0.02公克、0.1 公克
    ，驗後淨重分別為0.01公克、0.08公克）、殘留第二級毒品
    甲基安非他命之磅秤1 台；嗣經警先後採集尿液送驗後，始
    知悉上情。甲○○復承上開施用第二級毒品甲基安非他命之
    概括犯意，於95年5 月6 日21時許回溯24小時內某時，在不
    詳地點，施用第二級毒品甲基安非他命1 次，嗣於95年5 月
    6 日18時許，因通緝為警查獲，並經同意採集尿液送驗呈甲
    基安非他命陽性反應，而知上情。
二、案經屏東縣政府警察局里港分局、高雄市政府警察局苓雅分
    局分別報請臺灣高雄地方法院檢察署檢察官偵查起訴及移送
    臺灣高雄地方法院併辦審理；並經高雄市政府警察局報請臺
    灣高雄地方法院檢察署檢察官轉送本院併辦審理。
    理  由
一、本件被告甲○○所犯係死刑、無期徒刑、最輕本刑為3 年以
    上有期徒刑以外之罪，已經被告就被訴事實為有罪之陳述，
    經本院聽取當事人之意見後，依刑事訴訟法第273 條之1 第
    1 項之規定，裁定進行簡式審判程序。又本件卷內之人證、
    物證、書證等證據，依同法第273 條之2 規定，不受第159
    條第1 項關於傳聞法則規定之限制，依法均有證據能力，合
    先敘明。
二、訊據被告對於在上揭時、地，連續以上述方式施用第二級毒
    品甲基安非他命多次之事實，已經坦承不諱，且查：
  (一)被告為警查獲時，於94年12月15日下午3 時20分許所採集之
    尿液，經送驗結果，呈甲基安非他命陽性反應，有高雄市立
    凱旋醫院94年12月26日報告編號A00000000 號濫用藥物尿液
    檢驗報告暨毒品案件嫌疑人尿液採證代碼對照表各1 紙在卷
    可稽（95年度偵字第2791號卷【下稱偵一卷】所附警卷第13
    、14頁參照）；另於95年3 月3 日下午5 時30分許所採集之
    尿液，經送驗結果，亦有甲基安非他命陽性反應，有臺灣檢
    驗科技股份有限公司95年3 月17日報告編號KＺ000000000000
    號濫用藥物尿液檢驗報告暨毒品案件嫌疑人尿液採證編號姓
    名對照表各1 紙在卷可參（95年度偵字第2793號卷【下稱偵
    二卷】偵卷第20頁、所附警卷第27頁參照）。被告於95年5
    月6 日18時許，因通緝為警查獲，並經同意採集尿液送驗結
    果，亦呈甲基安非他命陽性反應，有高雄市立凱旋醫院95年
    5 月15日報告編號A00000000 號濫用藥物尿液檢驗報告暨毒
    品案件嫌疑人尿液採證代碼對照表各1 紙在卷可證（見95年
    度毒偵字第4989號卷）。扣案之疑似甲基安非他命晶體2 包
    ，經送請高雄醫學大學附設中和紀念醫院檢驗結果，認均含
    甲基安非他命成分（含包裝袋，驗前淨重分別為0.02公克、
    0.1 公克，驗後淨重分別為0.01公克、0.08公克），有該院
    95年5 月23日報告編號0000-000、0000-000號檢驗報告2 紙
    在卷可憑（原審法院卷第28、29頁參照）。另扣案之磅秤1
    台，經送請高雄醫學大學附設中和紀念醫院檢驗結果，認殘
    留有甲基安非他命成分，有該院95年5 月23日報告編號0000
    -000號檢驗報告1 紙在卷可按（原審法院卷第40頁參照）。
    此外，復有搜索票1 紙（偵二卷所附警卷第11頁參照）、搜
    索扣押筆錄暨扣押物品目錄表1 份（同上警卷第12至14、20
    頁參照）、查獲毒品及現場照片共10幀（同上警卷第21至23
    頁參照）在卷足佐。是被告前揭自白與事實相符，應堪採為
    被告有罪之證據，則被告連續施用第二級毒品甲基安非他命
    多次之犯行，堪以認定。
  (二)被告前於94年間，因施用毒品案件，經原審法院以94年度毒
    聲字第112 號裁定送觀察、勒戒後，因認有繼續施用毒品之
    傾向，經原審法院以94年度毒聲字第566 號裁定送強制戒治
    ，嗣於94年10月14日因認無繼續執行戒治之必要而釋放，並
    經臺灣高雄地方法院檢察署檢察官於94年10月18日以94年度
    戒毒偵字第557 號案件為不起訴處分確定之事實，有臺灣高
    等法院被告前案紀錄表1 紙在卷足參，其於前案強制戒治執
    行完畢釋放後，5 年內再犯本件施用毒品罪之事實，事證明
    確，應予依法論科。
三、查安非他命係毒品危害防制條例第2 條第2 項所稱之第二級
    毒品，不得非法持有、施用。核被告甲○○所為，係犯毒品
    危害防制條例第10條第2 項之施用第二級毒品罪。其施用第
    二級毒品前，持有甲基安非他命之低度行為，應為施用之高
    度行為所吸收，均不另論罪。又被告先後多次施用第二級毒
    品犯行，時間緊接，犯罪構成要件同一，顯係基於概括犯意
    反覆為之，應依修正前連續犯之規定論以一罪。檢察官雖未
    就被告自94年3 月4 日以後之施用第二級毒品犯行，即移送
    原審法院及本院併辦部分提起公訴，然該部分犯行與已起訴
    之部分，有連續犯之裁判上一罪關係，應為起訴之效力所及
    ，本院自得併予審理，附此敘明。查被告前於89年間，因公
    共危險案件，經原審法院以89年度簡字第1340號判決判處有
    期徒刑3 月確定，甫於90年4 月10日易科罰金執行完畢之事
    實，有臺灣高等法院被告前案紀錄表、原審法院被告院內索
    引卡紀錄表、臺灣高雄地方法院檢察署刑案資料查註紀錄表
    各1 份存卷可據，其於5 年內再犯本案有期徒刑以上之罪，
    為累犯，應依刑法第47條之規定加重其刑。按被告行為後，
    刑法第56條關於連續犯之規定，業於94年2 月2 日修正公布
    刪除，並於95年7 月1 日施行，則被告之犯行，因行為後新
    法業已刪除連續犯之規定，此刪除雖非犯罪構成要件之變更
    ，但顯已影響行為人刑罰之法律效果，自屬法律有變更。比
    較新、舊法律結果，因舊法係依連續犯規定論以一罪，新法
    則應依行為數分別論罪，自以舊法較有利於被告。另關於累
    犯之規定，亦自原規定：「受有期徒刑之執行完畢，或受無
    期徒刑或有期徒刑一部之執行而赦免後，5 年以內再犯有期
    徒刑以上之罪者，為累犯，加重本刑至二分之一。」，改為
    ：「受徒刑之執行完畢，或一部之執行而赦免後，5 年以內
    故意再犯有期徒刑以上之罪者，為累犯，加重本刑至二分之
    一。」，因修正後之法律增加「故意」之要件，此部分比較
    新舊法律之結果，以修正後之法律較有利於被告。本院就上
    開情形，綜合比較修正前後關於連續犯，累犯之法律結果，
    以修正前之法律較有利於被告，依刑法第2 條第1 項前段之
    規定，自應全部適用較有利於被告之行為時法律，即修正前
    刑法之規定處斷。（最高法院95年第8 次刑事庭會議決議參
    照）。
四、原審據以論罪科刑，固非無見。惟查被告於95年5 月6 日21
    時許回溯24小時內某時，在不詳地點，施用第二級毒品甲基
    安非他命1 次之行為，原審未及審酌，自有未洽。檢察官上
    訴意旨，執此指摘原判決不當，為有理由，自應由本院將原
    判決關於施用第二級毒品部分及其定應執行刑撤銷改判。爰
    審酌被告前因施用毒品案件經強制戒治執行完畢釋放後，仍
    未能徹底戒絕毒品，復犯本案施用毒品罪，顯見其無戒毒悔
    改之意，惟念其施用毒品之次數、施用毒品乃自戕一己之身
    體健康，尚未對他人造成危害，且犯後已坦承犯行，態度良
    好等一切情狀，量處如主文第2 項所示之刑。扣案之毒品甲
    基安非他命2 包（含包裝袋，驗前淨重分別為0.02公克、0.
    1 公克，驗後淨重分別為0.01公克、0.08公克），係屬第二
    級毒品；扣案殘留第二級毒品甲基安非他命之磅秤1 台，因
    該磅秤本體無法與其上所殘留之第二級毒品甲基安非他命析
    離，應一併認係第二級毒品，依毒品危害防制條例第18條第
    1 項前段之規定，併予宣告沒收銷燬。
五、被告施用第一級毒品部分，已經原審判決確定。
據上論結，應依刑事訴訟法第369 條第1 項前段、第364 條、第
299 條第1 項前段、第273 之1 第1 項，毒品危害防制條例第10
條第2 項、第18條第1 項前段，刑法第2 條第1 項前段、第11條
、修正前刑法第56條、第47條，判決如主文。
本案經檢察官張金塗到庭執行職務。
中    華    民    國    95    年    10    月    5     日
            刑事第五庭  審判長法  官  曾永宗
                              法  官  陳  箐
                              法  官  任森銓
以上正本證明與原本無異。
不得上訴。
中    華    民    國    95    年    10    月    5     日
                              書記官  蘇恒仁
附錄本件判決論罪科刑法條：
毒品危害防制條例第10條
施用第一級毒品者，處6 月以上5 年以下有期徒刑。
施用第二級毒品者，處3 年以下有期徒刑。


司法院資訊處製作；財團法人民間司法改革基金會備份。
